【裁判字號】    97,訴,485
【裁判日期】    970829
【裁判案由】    侵權行為損害賠償
【裁判全文】
臺灣板橋地方法院民事判決               97年度訴字第485號
原      告  甲○○
被      告  乙○○
上列當事人間請求侵權行為損害賠償事件，經刑事庭裁定移送（
96年度簡附民字第156 號），本院於民國97年8 月15日言詞辯論
終結，判決如下：
    主  文
被告應給付原告新台幣貳拾萬元及自民國九十六年八月二十四日
起至清償日止，按週年利率百分之五計算之利息。
原告其餘之訴駁回。
訴訟費用由被告負擔十分之一，餘由原告負擔。
本判決於原告以新台幣陸萬柒仟元供擔保後，得假執行。但被告
以新臺幣貳拾萬元為原告預供擔保後，得免為假執行。
原告其餘假執行之聲請駁回。
    事實及理由
一、原告主張：兩造原為男女朋友，因原告知被告已有女友乃與
    其分手。詎被告竟先於民國95年10月29日在自家住處內利用
    電腦設備，於中國科技大學網站散佈不實謠言，之後原告在
    上班期間，陸續接到不明騷擾電話、郵件，半夜常有不熟人
    士來按鈴騷擾，使原告精神損失無法上班。96年1 月18日凌
    晨3 時許，被告騎乘機車載女友吳佳親同赴原告住處，將載
    有同前網路上誹謗文字之傳單投入原告住處及附近鄰居之信
    箱內，散佈足以毀損原告名譽之文字於眾，造成附近住家人
    心惶惶。被告又持紅色鐵樂士噴漆朝原告住處樓下大門噴寫
    「甲○○還錢」等文字，破壞該鐵門，足以損害於原告及該
    棟住戶。但原告並未欠被告錢，原告所為有意恐嚇、詐財及
    毀損名譽。爰依民法第184 條第1 項前段、第195 條第1 項
    及第821 條之規定，請求被告賠償如下：
    1.門鎖損壞，經原告換修，支出新台幣（下同）2,500元。
    2.鐵門遭噴漆須換新，修復費用為45,500元。
    3.對講機損壞，換新需7,750元。
    4.精神慰撫金1,944,550元。
    並聲明：(一)被告應給付原告200 萬元，及自訴狀繕本送達翌
    日起至清償日止，按年息百分之五計算之利息。(二)願供擔保
    請准宣告假執行。
二、被告則以：大門門鎖、對講機之損壞，非被告所為。另被告
    已將噴漆去除，無換新之必要。又原告請求慰撫金之金額過
    高等語置辯。並聲明：(一)請求駁回原告之訴。(二)如受不利判
    決，願供擔保請准宣告免為假執行。
三、查兩造前為男女朋友，嗣因細故發生爭執，被告竟意圖散佈
    於眾，並先於95年10月29日凌晨1 時37分許在臺北縣板橋市
    ○○路○ 段307 巷1 之1 號住處內，利用自有之電腦設備於
    中國科技大學網站，散佈「我曾經看過她（指原告）趁家人
    不在時都會帶不一樣的男生回家，也知道她拿過不少孩子，
    孩子的爹是誰都不知道，我問過她為什麼要這樣傷害自己身
    體她卻說只要她爽拿掉孩子算什麼只要有性有什麼不可以」
    等誹謗原告文字，散佈足以毀損原告名譽之文字於眾。後又
    於96年1 月18日凌晨3 時許，騎乘機車附載不知情之女友吳
    佳親同赴原告位於臺北縣板橋市○○街279 巷14號3 樓住處
    附近，將載有同前揭網路上誹謗文字之傳單投入原告前揭住
    處附近之鄰居信箱內，散佈前揭足以毀損原告名譽之文字於
    眾。嗣被告並基於公然侮辱之犯意，明知原告上址住處1 樓
    大門係不特定人可共見之場所，竟在該大門上以紅色鐵樂士
    噴漆噴寫『甲○○還錢』等字，足使往來之不特定人或多數
    人得以共見共聞，而公然侮辱原告之事實，為本院96年度簡
    字第4892號刑事確定判決所明白審認。被告亦因散佈文字，
    指摘足以毀損他人名譽之事，經本院判處拘役肆拾日，如易
    科罰金，以新臺幣壹仟元折算壹日；減為拘役貳拾日，如易
    科罰金，以新臺幣壹仟元折算壹日。又散佈文字，指摘足以
    毀損他人名譽之事，處拘役肆拾日，如易科罰金，以新臺幣
    壹仟元折算壹日；減為拘役貳拾日，如易科罰金，以新臺幣
    壹仟元折算壹日。又公然侮辱人，處拘役參拾日，如易科罰
    金，以新臺幣壹仟元折算壹日；減為拘役拾伍日，如易科罰
    金，以新臺幣壹仟元折算壹日。應執行拘役伍拾日，如易科
    罰金，以新臺幣壹仟元折算壹日，並經確定，亦經本院依職
    權調閱97年度簡字第4892號刑事卷宗查證屬實，並為兩造所
    不爭執，堪信為真實。
四、查被告利用自有之電腦設備於中國科技大學網站，散佈「我
    曾經看過她（指原告）趁家人不在時都會帶不一樣的男生回
    家，也知道她拿過不少孩子，孩子的爹是誰都不知道，我問
    過她為什麼要這樣傷害自己身體她卻說只要她爽拿掉孩子算
    什麼只要有性有什麼不可以」等文字，後又於96年1 月18日
    凌晨3 時許，騎乘機車附載不知情之女友吳佳親同赴原告位
    於臺北縣板橋市○○街279 巷14號3 樓住處附近，將載有同
    前揭網路上誹謗文字之傳單投入原告前揭住處附近之鄰居信
    箱內，係散佈足以毀損原告名譽之文字於眾；又在原告住處
    一樓大門以噴漆噴寫「甲○○還錢」等字，觀其內容亦足以
    貶抑原告人格之社會評價，已侵害原告之名譽權，從而原告
    主張依民法第195 條第1 項之規定，請求被告賠償，即屬有
    據。又按慰撫金之多寡，應斟酌雙方之身分、地位、資力與
    加害之程度及其他各種情形核定相當之數額，其金額是否相
    當，自應依實際加害情形與被害人所受之痛苦及雙方之身分
    、地位、經濟狀況等關係決定之。查原告係74年9 月17日出
    生，此有其年籍資料在刑事卷可稽，現年22歲，中國科技大
    學畢業，目前無業，名下無恆產等情，業據原告陳明（見本
    院卷第21頁，97年4 月1 日言詞辯論筆錄），並經本院依職
    權調取稅務電子閘門財產所得調件明細表1 份附於本院卷第
    10-11 頁可憑。被告為72年1 月22日出生，此有其年籍資料
    在刑事卷可稽，開南商工畢業，目前在特力翠豐公司任職，
    月薪23,000元，名下沒有任何財產等情，業據被告陳明，（
    見本院卷第21頁，97年4 月1 日言詞辯論筆錄），並提出員
    工在職證明書、證明書之影本各1 份附於本院卷第17- 18頁
    為證，且經本院依職權調取稅務電子閘門財產所得調件明細
    表1 份附於本院卷第8-9 頁可憑。本院審酌上開兩造之年齡
    、教育程度、社會地位、資力等情形，並被告因感情糾葛即
    以上開方式誹謗及侮辱原告，原告名譽之損害非輕，兼衡其
    於迄未與原告達成和解等一切情狀，認原告請求非財產上損
    害賠償1,944,250 元，猶屬過高，應以200,000 萬元為適當
    。
五、原告雖另主張被告於其所居住位於臺北縣板橋市○○街279
    巷14號3 樓住處1 樓大門以紅色鐵樂士噴漆噴寫「甲○○還
    錢」等字，已使該門受毀損，且被告亦有毀損該大門門把、
    門鎖及對講機線路，依民法第821 條第1 項及第184 條第1
    項前段之規定，請求被告賠償等語，惟查，
    (一)住宅鐵門本質之通常效用，係為防閑、隔間等用途，本件
      被告僅在白鐵門上噴漆，此舉顯然並未造成該白鐵門之本
      體有何損壞，且由臺灣板橋地方法院檢察署96年度偵卷第
      9063號偵查卷第21頁所附該白鐵門照片觀之，該白鐵門於
      遭噴漆後，仍可加以關閉，阻擋外人進入，並無影響該鐵
      門用以防閑、隔間之作用。又依該照片顯示，遭被告噴漆
      之鐵門係白鐵門，該鐵門本身並無原漆，亦無任何塗料，
      僅係單純之白鐵門，除此之外並無特殊之美觀造型設計，
      自無從認定該鐵門本身有何美觀方面之效用。再者，被告
      係使用鐵樂士噴漆為本件噴漆行為，而鐵樂士噴漆，只須
      以松香水、香蕉水、甲苯、去光水等有機溶劑清洗即可洗
      淨，且不會損及白鐵門本體。被告於本院審理中，已將該
      紅色噴漆完全去除乙節，為原告所不爭（見本院卷第23頁
      ），並有照片4 張附於本院卷第27、29頁可稽，顯已將該
      白鐵門回復噴漆前之原狀。原告雖主張油漆去除後，門表
      面產生霧化，清亮不如噴漆前之狀態等詞，但並未提出證
      據以為證明，此部分主張自難採取。從而，其請求被告賠
      償鐵門遭噴漆須換新費用45,500元，即無理由，不應准許
      。
    (二)原告主張被告另有毀損其門把、門鎖、對講機線路，為被
      告所否認，原告就此並未舉證以為證明，則其請求被告賠
      償此部分損害即門鎖損壞更換支出2,500 元、對講機損壞
      換新7,750 元，即屬無據，不應准許。
六、綜上，原告請求被告賠償200 萬元及遲延利息，在20萬元及
    自96年8 月24日（即起訴狀繕本送達翌日）起至清償日止，
    按年息百分之五計算之利息，為有理由，應予准許。逾上開
    範圍之請求，為無理由，應予駁回。
七、本件事證已臻明確，兩造其餘主張陳述及所提之證據，經審
    認後認無礙勝負之判斷，爰不一一論列，附此敘明。
八、兩造均陳明願供擔保，請准宣告假執行及免為假執行，經核
    原告勝訴部分尚無不合，茲分別酌定相當之擔保金額，予以
    准許。原告敗訴部分，其假執行之聲請即失所附依，應併予
    駁回之。
九、結論：原告之訴為一部有理由、一部無理由，依民事訴訟法
    第79條，第390 條第2 項、第392條第2項，判決如主文。
中    華    民    國    97    年    8     月    29    日
                  民事第二庭    法  官  陳麗玲
以上正本係照原本作成
如對本判決上訴，須於判決送達後20日內向本院提出上訴狀
中    華    民    國    97    年    8     月    29    日
                            書記官  陳玉心


司法院資訊處製作；財團法人民間司法改革基金會備份。
